【裁判字號】    97,訴,98
【裁判日期】    971003
【裁判案由】    損害賠償
【裁判全文】
臺灣嘉義地方法院民事判決                97年度訴字第98號
原      告  乙  ○
被      告  甲○○
上列當事人間請求損害賠償事件，本院判決如下：
    主  文
被告應給付原告新臺幣貳拾參萬壹仟玖佰壹拾伍元，及自民國九
十七年一月二十九日起至清償日止，按週年利率百分之五計算之
利息。
原告其餘之訴駁回。
訴訟費用由被告負擔四分之一；餘由原告負擔。
本判決第一項得假執行，但被告以新臺幣貳拾參萬壹仟玖佰壹拾
伍元為原告預供擔保後，得免為假執行。
原告其餘假執行之聲請駁回。
    事實及理由
一、原告起訴主張
（一）被告於95年10月27日16時15分，駕駛車牌號碼ZU-4863號
      自用小客車沿嘉義市○○路由東向西行駛，於行經嘉義市
      ○○路與共和路路口時，疏未注意車前狀況，由後追撞當
      時同向行駛在前，由原告所騎乘之車牌號碼ZUH-166號輕
      型機車，致原告人車倒地，而受有右側股骨粗隆間閉鎖性
      骨折之傷害。
（二）原告受傷後，支付醫藥費新台幣（下同）8萬8145元（含
      行政院衛生署嘉義醫院8萬3634元、嘉義長庚醫院4921元
      及嘉義基督教醫院190元）、看護費4萬1000元、增加生活
      支出7547元（含計程車費5650元及護理保健器材費1897元
      ）。
（三）原告受傷前，已付2萬4000元預計參加百冠旅行社95年10
      月31日出團之蘭卡威旅遊，受傷後無法出國，此部份損失
      應由被告負擔；且原告平時有從事土地仲介業務，因受傷
      無法繼續工作，工作損失亦應由被告賠償。
（四）原告因車禍受傷，不能行走，造成白血症、關節炎等後遺
      症，精神肉體所受痛苦甚大，故請求非財產上損害50萬元
      ，連同上開財產上損失，一併聲明主張被告應給付原告
      100 萬元，並願供擔保請准為假執行之宣告。
二、被告答辯主張
（一）被告並未自後方追撞原告之機車，被告當時係與王益謙駕
      駛之車牌號碼1403-ET號自用客貨車擦撞而呈停止狀態，
      原告之受傷與被告並無因果關係，被告亦無任何故意或過
      失。
（二）縱認被告有過失導致原告受傷，惟原告駕駛機車，未依兩
      階段即左轉行駛，突然插進被告之自用小客車及王益謙所
      駕駛之客貨兩用車間，因而擦撞王益謙之車輛而受傷，原
      告之行為對車禍之發生亦與有過失，被告主張與有過失。
（三）醫藥費中有部分單據並非本件車禍所造成，不應由被告給
      付；計程車費用列計過高，不知是否與因本件車禍有關；
      旅遊費用僅提出850元簽證單據，其餘部分並未支出，不
      應由被告負擔；生活費用係原告生活開銷，並非因車禍發
      生，不應由被告負擔；原告之工作損失並未提出證明，且
      慰撫金亦要求過高。
（四）原告已領取汽車強制第三人責任險3萬6946元，應加以扣
      除，爰聲明駁回原告之訴，並聲明如受不利判決，願供擔
      保請准宣告免假執行。
三、兩造不爭執事項
（一）被告因過失傷害經台灣嘉義地方法院檢察署檢察官提起公
      訴，並經本院刑事庭判決有期徒刑4月，並減為有期徒刑2
      月，被告並未上訴，由原告以量刑過輕聲請檢察官上訴，
      目前由本院刑事庭審理中。
（二）被告對原告支出之行政院衛生署嘉義醫院住院醫療費用明
      細1萬3419元及護理之家費用7175、看護費4萬1000元、護
      理保健器材費1897元、門診費用2000元（共計10次，每次
      以200元計算）門診計程車費2400元（共計10次，每次來
      回以240元計算）、簽證費850元，均不加爭執。
（三）原告已領取汽車強制第三人責任險3萬6946元。
四、兩造爭執事項
（一）被告就原告之受傷是否有因果關係？是否應負過失之責？
（二）原告所得請求損害賠償之範圍？
（三）原告是否與有過失？被告得否主張過失相抵？
五、法院之判斷
（一）被告就原告之受傷是否有因果關係？是否應負過失之責？
      原告主張被告於上開時地因過失駕車，擦撞原告致原告受
      有右側股骨粗隆間閉鎖性骨折之傷害，業據其提出診斷書
      為證，而刑事部份經本院判處訴，並經本院刑事庭判決有
      期徒刑4月，並減為有期徒刑2月，被告並未上訴，由原告
      以量刑過輕聲請檢察官上訴，目前由本院刑事庭審理中，
      並經調閱本院97年度交簡上字第51號刑事卷宗屬實，被告
      雖辯稱並未擦撞原告之機車，惟據證人王益謙證述被告右
      前方擋泥板擠到原告之機車，原告喊了不要撞我才跌倒，
      然後路人有叫被告不要在前進了等詞，足證被告所駕駛之
      小客車確有擦撞原告之機車，並致原告跌倒受傷等情，則
      被告辯稱與原告受傷間無因果關係一節，無從採信，且被
      告駕駛車輛與騎乘騎機車之原告在同一車道，被告汽車行
      駛時，駕駛人應注意車前狀況及兩車併行之間隔，並隨時
      採取必要之安全措施，道路交通安全規則第94條第3項定
      有明文，其疏未注意及此，以致擦撞原告之機車，自有過
      失，被告辯解並無過失之詞，無從採信。
（二）原告所得請求損害賠償之範圍？
      按因故意或過失，不法侵害他人之權利者，負損害賠償責
      任，民法第184條第1項前段定有明文，且按不法侵害他人
      之身體、健康、名譽、自由、信用、隱私、貞操，或不法
      侵害其他人格法益而情節重大者，被害人雖非財產上之損
      害，亦得請求賠償相當之金額，民法第195條第1項前段亦
      定有明文，故原告所得請求之金額如下：
   1. 醫藥費部分：
      除被告自認之行政院衛生署嘉義醫院之住院明細1萬3419
      元、護理之家費用7175元及門診費用2000元外，原告所提
      之嘉義長庚醫院4921元及嘉義基督教190元收據，經函詢
      該二醫院，均與本件車禍無關，有嘉義基督教醫院97年6
      月26日嘉基醫字第970600125號函及嘉義長庚醫院97年6
      月26日97長庚院嘉字第00659號函可按，自不得令被告賠
      償，另查原告所提行政院衛生署嘉義醫院之其他門診收據
      ，除10次門診係因本次車禍治療，有診斷證明書證明外，
      其他腸胃科、內科等門診費用，無法證明與本件車禍有關
      ，不得請求被告賠償。
   2.增加生活支出部分：
     除被告自認之看護費4萬1000元、計程車費2400元及護理保
     健器材費1897元外，原告出院時仍須搭乘計程車回家，以
     原告陳報每趟單程120元計，此部份應予准許，至原告所陳
     報超過2520部分，因無法證明與本件車禍有關，無法准許
     。另原告尚主張受傷後之生活費支出9萬4818元，惟此部分
     費用經審酌均為原告日常生活所需，並非因本件車禍而增
     加支出，不應由被告負擔，無從准許。
   3.未出國損失部分
     除被告自認之簽證費850元外，原告就其他出國之損失，並
     未提出任何資料，無從認定原告已支付2萬4000元之團費，
     此部分無從准許。
   4.工作損失部分
     原告雖主張其車禍後喪失工作能力，請求工作損失，惟原
     告陳述車禍前並無工作，僅做私人土地仲介等詞，而又無
     法提出車禍後失去仲介土地利潤之證明，因而請求工作損
     失一節，亦無從准許。
   5.慰撫金部分
     原告主張因車禍受傷，不能行走，造成白血症、關節炎等
     後遺症，精神肉體所受痛苦甚大，惟函詢行政院衛生署嘉
     義醫院結果：「病人乙○經95年10月27日至11月10日出院
     ，計住院15天，住院期間須人看護，出院後可持四腳杖行
     走，難判定一定需要人看護，其生活起居逐步自立、自理
     飲食、洗澡、如廁。病人乙○入院時白血球、紅血球、血
     小板三項造血功能即已低下，並非外傷骨折造成之後遺症
     。」等情，有該院97年4月8日嘉醫歷字第097000193號可按
     ，故原告所主張之後遺症並非被告所造成，此部份不應由
     被告賠償，經審酌雙方經濟狀況及原告所受之傷害與痛苦
     ，認慰撫金以20萬元為適當。
   6.綜上所述，原告所得請求之金額為26萬8861元，扣除原告
     已領取之汽車強制第三人責任險3萬6946元，原告所得請求
     之金額為23萬1915元。
（三）原告是否與有過失？被告得否主張過失相抵？
      被告雖主張原告就本件車禍之發生與有過失，惟查原告係
      騎乘機車在被告之前方，自無法預見被告所駕駛之小客車
      欲自後方超車，且車禍地點道路狹窄，有相片可按，被告
      駕車欲自後方超車，自應注意保持安全間距，無從認原告
      有何過失可言，故被告主張原告與有過失及過失相抵一節
      ，並無理由。
六、末按給付無確定期限者，債務人於債權人得請求給付時，經
    其催告而未為給付，自受催告時起，負遲延責任。其經債權
    人起訴而送達訴狀，或依督促程式送達支付命令，或為其他
    相類之行為者，與催告有同一之效力；遲延之債務，以支付
    金錢為標的者，債權人得請求依法定利率計算之遲延利息；
    應付利息之債務，其利率未經約定，亦無法律可據者，週年
    利率為百分之5，民法第229條第2項、第233條第1項前段及
    第203條分別定有明文。經查，被告於97年1月28日收受起訴
    狀繕本，從而，原告請求23萬1915元及自起訴狀繕本送達翌
    日即97年1月29日起至清償日止，按週年利率5﹪計算之利息
    ，為有理由，應予准許。逾此部分之請求為無理由，應予駁
    回。
七 、本件命被告給付之金額未逾50萬元，依民事訴訟法第389條
    第1項第5款之規定，自應由本院依職權宣告假執行，此部分
    雖經原告陳明願供擔保，聲請宣告假執行，惟其聲請不過促
    請法院職權發動，本院毋庸就其聲請為准駁之裁判；又被告
    就此部分陳明願供擔保，請准宣告免為假執行，經核並無不
    合，爰酌定相當之金額，併准許之。至於原告敗訴部分，其
    假執行之聲請亦失所依附，應予駁回。
八、本件事證已臻明確，兩造其餘攻擊防禦方法，經核與本判決
    結果不生影響，爰不一一論敘，併此敘明。
九、據上論結，本件原告之訴為一部有理由，一部無理由，依民
    事訴訟法第79條、第389條第1項第5款、第392條第2項，判
    決如主文。
中    華    民    國    97    年    10    月    3    日
                  民一庭法  官  林世芬
以上正本，係照原本作成。
如對本判決上訴須於判決送達後20日內向本院提出上訴狀
中    華    民    國    97    年    10    月    3    日
                            書記官  許龍崑


司法院資訊處製作；財團法人民間司法改革基金會備份。
